最高法院刑事判決　　　　　　九十四年度台上字第七一四八號
　　上　訴　人　甲○○
　　　　　　　　　　　　32號.
　　　　　　　　　　　　號
上列上訴人因偽造有價證券案件，不服台灣高等法院中華民國九
十二年三月十九日第二審更審判決（九十一年度上更(一)字第六四
一號，起訴案號：台灣台北地方法院檢察署八十七年度偵字第二
０一九一號），提起上訴，本院判決如下：
    主  文
原判決撤銷，發回台灣高等法院。
    理  由
本件原判決認定上訴人甲○○曾於民國八十四年間因違反麻醉藥
品管理條例案件，經台灣台北地方法院判處有期徒刑六月及有期
徒刑八月，應執行有期徒刑一年二月，於八十六年五月一日執行
完畢。復夥同真正姓名不詳自稱「董秀英」之成年女子，明知無
製作董秀英向台灣中小企業銀行台南分行所申領之第三三七八帳
戶，如原判決附表所示之支票之權限，竟共同基於意圖供行使之
用之概括犯意聯絡，先由該不詳女子將已蓋妥董秀英印章之支票
交付上訴人，再由上訴人持該附表編號一至三之支票於該附表所
示之時間、地點，偽填金額及發票日以詐購服飾，使該附表所示
之被害人曾淑惠等人陷於錯誤，而交付服飾予上訴人。八十七年
九月二十六日下午四時許，上訴人再簽發該附表編號四之支票二
紙持向台北市○○路四四三巷一三弄二四號李揚服飾行負責人李
協成詐購服飾時，為李協成識破而未能得逞等情。因而維持第一
審論處上訴人共同連續意圖供行使之用，而偽造有價證券罪刑（
累犯）之判決，駁回上訴人在第二審之上訴，固非無見。
惟查(一)、證據雖已調查，而其內容尚未完全明瞭者，即與未經調
查無異，如遽行判決，仍屬應於審判期日調查之證據未予調查。
又所謂應調查之證據，並不限於具有認定犯罪事實能力之證據，
其有關證據憑信性之證據，即用以證明證據之信用性者，亦包括
有內。原判決以證人董秀英之證言，認定上訴人所辯董秀英任令
其自己名義之支票在外流通，應有概括授權他人簽發使用之說，
不可採信，而為上訴人有罪之論斷（原判決理由一(一)）。然卷查
董秀英於偵查中供稱：「（是否有申請支票帳戶使用？）有，台
灣中小企業銀行台南分行。」「（這些支票是否還在使用中？）
已七、八個月沒使用了。」「（有無剩餘之支票？）沒有用完的
，因拒絕往來，所以都剪掉了。」「（提示支票四張，是否為你
所簽發？）支票不是我簽發出去的。」「（此支票交予何人？）
我曾將空白支票五十張交予朋友黃崑琳使用。」（偵查卷第五十
三頁背面、五十四頁正面）；於第一審證稱：「彰銀支票及台灣
中小企銀支票大約在八十七年四月間被拒（絕）往來，拒往後支
票可能被人偷走，……檢方查到最後，發現是股東翁建權拿走，
翁以前騙我叫黃崑琳。」（第一審法院訴緝卷第六十八頁正面）
；於原審供稱：「（是否有於銀行開戶、領支票簿？）有去銀行
開戶，支票簿不見了。」「（你的支票都遺失了？）是的，我所
有的支票、印鑑都遺失了。」「（你當時有沒有報案？）沒有，
當時公司沒有了，沒有報案。」「（支票遺失是否發現是何人拿
走？）我不曉得，……我是把支票、印鑑等東西，交給翁建權保
管。」「直到八十七年二月的時候，我已經查覺銀行向我詢問，
為什麼我的支票都沒有軋進去，打大哥大給我，我回去公司，才
發覺公司的東西都不見了。」「（是否知道何人拿去你的支票？
）翁建權，因為只有他才能拿這些東西。」（原審法院上更(一)卷
第一二九至一三一頁）等語。微論其對於所請領未使用之支票，
究係剪掉、或是失竊，或是為翁建權擅自取走，或是交翁建權保
管、使用，前後說詞不一，何者為真，因攸關上訴人所辯董秀英
是否有概括授權他人使用支票，是否可信，自有調查釐清之必要
。又依卷附台灣企銀台南分行八十九年四月六日（八九）台南字
第００九七０號函及台北市票據交換所九十一年八月十六日（九
一）北票字第四三五七號函所載，上訴人在上開銀行支票帳號領
用支票，有六次，共三百二十五張（於領用原判決附表所示之四
張支票後，又分二次各領用五十張），並無申報支票遺失之紀錄
，而其所簽發之各行庫支票，於八十七年二月二十日起即陸續退
票，同年五月一日經列為拒絕往來戶，至八十八年九月二日止，
共退票一千零四十六張，金額達二億零三百十五萬九千三百八十
六元（原審法院上訴卷第三十三之一頁、上更(一)卷(一)第五十八至
八十三頁）。如果無訛，苟董秀英所請領之空白支票及印鑑章係
被竊或遺失，其何以不掛失止付或報警處理，而任由其在外流通
使用，其間有無概括授權他人簽發使用之情事，亦滋生疑義。且
其上述所謂將空白支票五十張交黃崑琳（翁建權）使用，是否包
括原判決附表所示五張支票，亦有欠明瞭。原判決對卷內上述資
料未詳加審酌，調查釐清，遽為判決，自有可議。(二)、依卷附之
支票影本所載，原判決附表編號四所示所謂上訴人偽造之支票，
其中票號ＡＨ0000000之面額為一萬四千六百八十元，票
號ＡＨ0000000之面額為四萬五千八百九十元（偵查卷第
十七、十八頁）。原判決此部分事實記載與卷存資料不盡相符，
亦有未當。上訴意旨指摘原判決不當，非無理由。按第三審法院
應以第二審判決所確認之事實為判決基礎，刑事訴訟法第三百九
十四條第一項前段定有明文。原判決上述之違背法令影響事實之
確定，本院無可據以為裁判，仍應將原判決撤銷，發回原審法院
更為審判。原判決不另為無罪諭知部分，基於審判不可分原則，
併予發回。
據上論結，應依刑事訴訟法第三百九十七條、第四百零一條，判
決如主文。
中　　華　　民　　國　九十四　年　 十二 　月　二十二　日
                      最高法院刑事第一庭
                          審判長法官  董　明　霈
                                法官  林　茂　雄
                                法官  張　祺　祥
                                法官  呂　永　福
                                法官  黃　正　興
      本件正本證明與原本無異
                                      書  記  官
中　　華　　民　　國　九十四　年 　十二 　月  二十八  日
                                                      Ｌ
